【裁判字號】    98,審易,3466
【裁判日期】    990122
【裁判案由】    恐嚇取財
【裁判全文】
臺灣高雄地方法院刑事判決            98年度審易字第3466號
公  訴  人  臺灣高雄地方法院檢察署檢察官
被      告  戊○○
上列被告因恐嚇取材案件，經檢察官提起公訴（98 年度偵字第3
3718號），被告於準備程序中就被訴事實為有罪之陳述，經本院
告知簡式審判程序之旨，並聽取被告與公訴人之意見後，本院合
議庭裁定由受命法官獨任進行簡式審判程序，判決如下：
    主  文
戊○○幫助犯恐嚇取財罪，處有期徒刑月，如易科罰金，以新
臺幣壹仟元折算壹日。
    事實及理由
一、本件犯罪事實及證據部分，除犯罪事實之附表二勒贖金額及
    匯入之帳戶（新台幣）欄所示「（含手續費30元）」更正為
    「另支付手續費30元」、合計欄所示「（含手續費150 元）
    」更正為「（另支付手續費150 元）」，及證據欄增列「被
    告於本院之自白」外，其餘均引用檢察官起訴書之記載（詳
    如附件）。
二、本件被告戊○○所犯為死刑、無期徒刑或最輕本刑為3 年以
    上有期徒刑以外之罪，其於準備程序中就被訴事實為有罪之
    陳述，經法官告知簡式審判程序之旨，並聽取公訴人之意見
    後，依刑事訴訟法第273 條之1 第1 項規定，合議庭裁定由
    受命法官獨任進行簡式審判程序，合先敘明。
三、核被告所為係犯刑法第30條第1 項、第346 條第1 項之幫助
    恐嚇取財罪。被告係基於幫助之意思，參與構成要件以外之
    行為，為幫助犯，爰依同法第30條第2 項規定減輕其刑。又
    被告以一交付其帳戶存摺、印章、金融卡等方式，同時幫助
    本件恐嚇取財之正犯實施多次恐嚇取財行為，而觸犯數罪名
    ，為想像競合犯，應依刑法第55條之規定，從一幫助恐嚇取
    財罪處斷。爰審酌被告明知現今擄鴿勒贖集團猖獗，仍提供
    其所申請之郵局帳戶存摺、提款卡及密碼予擄鴿勒贖集團成
    員使用，除使被害人受有損害，並造成國家查緝犯罪之困難
    ，嚴重破壞社會治安，助長社會犯罪風氣，更造成被害人求
    償上之困難，所為實不足取，且被告有多次施用毒品前科，
    有其本院院內索引卡紀錄表報表及臺灣高等法院被告前案紀
    錄表各1 份在卷可佐，足見平日素行非佳，惟念及被告並未
    實際參與恐嚇取財犯行，且已於本院審理期間坦承犯行，堪
    認具有悔意，並綜合考量本件被害人等遭詐騙之總金額約2
    萬餘元尚非甚鉅，而被害人數達5 人之多，及兼衡其品行、
    生活狀況、智識程度等一切情狀，量處如主文所示之刑，並
    諭知易科罰金之折算標準，以資懲儆。
據上論斷，應依刑事訴訟法第273 條之1 第1 項、第284 條之1
、第299 條第1 項前段、第310 條之2 、第454 條第2 項，刑法
第30條、第346 條第1 項、第41條第1 項前段、第55條，刑法施
行法第1 條之1 ，判決如主文。
本案經檢察官庚○○到庭執行職務
中    華    民    國    99    年    1     月    22    日
                  刑事第十庭  法  官    呂明燕
以上正本證明與原本無異。
如不服本判決應於收受本判決後10日內向本院提出上訴書狀，並
應敘述具體理由，如未敘述上訴理由者，應於上訴期間屆滿後20
日內補提理由書狀於本院（均須按他造當事人之人數附繕本）「
切勿逕送上級法院」。
中    華    民    國    99    年    1     月    22    日
                              書記官    張琇晴
附錄本判決論罪科刑之法條
中華民國刑法第346條
意圖為自己或第三人不法之所有，以恐嚇使人將本人或第三人之
物交付者，處 6 月以上 5 年以下有期徒刑，得併科 1 千元以
下罰金。
以前項方法得財產上不法之利益，或使第三人得之者，亦同。
前二項之未遂犯罰之。
附件
臺灣高雄地方法院檢察署檢察官起訴書
                                     98年度偵字第33718號
    被      告  戊○○  男  30歲（民國○○年○月○○日生）
                        住高雄市楠梓區○○○街１３２巷
                          １４弄１號
                        國民身分證統一編號：Ｚ000000000號
                        （現另案於臺灣高雄監獄執行中）
上列被告因恐嚇案件，已經偵查終結，認應該提起公訴，茲將犯
罪事實及證據並所犯法條分敘如下：
        犯罪事實
一、戊○○知悉擄鴿勒贖集團等不法份子常利用他人所申設之金
    融機構存款帳戶、金融卡及密碼轉帳等方式，逃避執法人員
    之追查並掩飾不法利益，且依其智識程度可預見其等所提供
    帳戶存摺、印章、金融卡及密碼等物予他人使用，將幫助他
    人從事不法行為，仍不違反其本意，竟基於幫助恐嚇取財之
    犯意，於如附表一所示之時間、地點，將其於如附表一所示
    之日期至如附表一所示之金融機構申辦如附表一所示之帳戶
    存摺、金融卡及密碼等物，以不詳之代價，提供給不詳擄鴿
    勒贖集團內不詳姓名之成年人成員使用，用以便利他人犯罪
    後，將金錢存入該帳戶而取得犯罪所得，使恐嚇取財所得款
    項及犯罪行為不易追查。嗣上開擄鴿勒贖集團成員取得戊○○所有之如附表一所示之金融機構帳戶存摺、金融卡及密碼
    ，並擄獲如附表二所示被害人甲○○、丁○○、乙○○及己○○等4人（以下簡稱甲○○等4人）所飼養之賽鴿後，即推
    由擄鴿勒贖集團中內某1名或數名成員，依賽鴿腳環上之電
    話號碼，以不詳之電話，於如附表二所示之時間聯繫如附表
    二所示之被害人甲○○等4人，並向如附表二所示之被害人
    甲○○等4人，以如附表二所示之方法恐嚇如附表二所示之
    被害人甲○○等4人，致使如附表二所示之被害人甲○○等4
    人心生畏懼，遂分別匯出如附表二所示之勒贖金額（均含手
    續費）至戊○○所申辦之如附表一所示之金融機構帳戶內；
    未幾，即由前述擄鴿勒贖集團成員持戊○○所交付之如附表
    一所示金融機構帳戶之金融卡及密碼，將如附表二所示之被
    害人甲○○等4人遭恐嚇所匯入之款項提領一空。嗣因如附
    表二所示之被害人甲○○等4人所遭擄之賽鴿部分釋回後，
    始報警處理，而循線查知上情。
二、案經甲○○、丁○○、乙○○及己○○分別訴由嘉義縣警察
    局竹崎分局報告偵辦。
        證據並所犯法條
一、證據清單及待證事實
┌──┬─────────────┬─────────────┐
│編號│     證  據  名  稱       │     待  證  事  實       │
├──┼─────────────┼─────────────┤
│１  │被告戊○○於警詢中之供述（│如附表一所示之金融機構帳戶│
│    │見（見警卷第1至5頁98.10.27│係由被告戊○○所申辦，並交│
│    │訊問筆錄）                │由不詳姓名之成年人男子之事│
│    │                          │實。                      │
├──┼─────────────┼─────────────┤
│２  │證人即告訴人甲○○於警詢中│如附表二編號１所示關於證人│
│    │之指訴（見警卷第6至8頁98. │即告訴人甲○○遭恐嚇取財部│
│    │10.9警詢筆錄）            │分之犯罪事實。            │
├──┼─────────────┼─────────────┤
│３  │證人即告訴人丁○○於警詢中│如附表二編號２及３所示關於│
│    │之指訴（見警卷第9至11頁98.│證人即告訴人丁○○遭恐嚇取│
│    │10.9警詢筆錄）            │財部分之犯罪事實。        │
├──┼─────────────┼─────────────┤
│４  │證人即告訴人乙○○於警詢中│如附表二編號４所示關於證人│
│    │之指訴（見警卷第12至14頁98│即告訴人乙○○遭恐嚇取財部│
│    │.9.15警詢筆錄）           │分之犯罪事實。            │
├──┼─────────────┼─────────────┤
│５  │證人即告訴人己○○於警詢中│如附表二編號５所示關於證人│
│    │之指訴（見警卷第15至17頁98│即告訴人己○○遭恐嚇取財部│
│    │.10.9警詢筆錄）           │分之犯罪事實。            │
├──┼─────────────┼─────────────┤
│６  │中華郵政股份有限公司高雄郵│1.如附表一所示之金融機構帳│
│    │局98年9月23日高營字第     │  戶係由被告戊○○所申設之│
│    │0982002475號函文暨所檢附之│  事實。                  │
│    │之楠梓後勁郵局（局號：    │2.如附表二所示之證人即告訴│
│    │000000-0）第000000-0號存簿│  人甲○○等4人於附表二所 │
│    │儲金戊○○帳戶立帳申請書影│  示之時間遭擄鴿勒贖集團恐│
│    │本及交易詳情表各1份及郵政 │  嚇，而分別轉帳匯款如附表│
│    │國內匯款執據5張（見警卷第 │  二所示之勒贖金額至被告黃│
│    │18至26頁）                │  勝平所有之如附表一所示之│
│    │                          │  金融機構帳戶內；未幾，即│
│    │                          │  由前述擄鴿勒贖集團成員持│
│    │                          │  被告戊○○所交付之如附表│
│    │                          │  一所示之金融機構帳戶之金│
│    │                          │  融卡及密碼，將如附表二所│
│    │                          │  示之證人即告訴人甲○○等│
│    │                          │  4人遭恐嚇所匯入之款項均 │
│    │                          │  提領一空之事實。        │
└──┴─────────────┴─────────────┘
二、按刑法上之幫助犯，係對於犯罪與正犯有共同之認識，以幫
    助之意思，對於正犯資以助力，而未參與實施犯罪之行為者
    而言（有最高法院88年度臺上字第1270號判決意旨可資參照
    ）。而本件依如附表二所示之告訴人甲○○等4人於警詢中
    之指述，其等於遭恐嚇之過程中，未曾直接與被告有何接觸
    或聯繫，是被告將其所申辦之如附表一所示之金融機構帳戶
    存摺、金融卡及密碼等物，提供給不詳擄鴿勒贖集團內不詳
    姓名之成年人成員，供擄鴿勒贖集團作為恐嚇取財工具使用
    ，而使如附表二所示之告訴人甲○○等4人分別遭該不詳之
    成年擄鴿勒贖集團成員及其所屬擄鴿勒贖集團成員恐嚇金錢
    之行為，充其量僅足認定係恐嚇取財犯罪構成要件以外之幫
    助行為，尚難遽認被告與前述恐嚇犯罪行為人係本於共同犯
    罪之犯意聯絡，而有參與或分擔恐嚇之犯行。況使用他人申
    請之帳戶存摺、金融卡及密碼等物進行犯罪者，本欲隱瞞自
    己身分而逃避檢警追緝，是被告雖可預見使用其所提供之如
    附表一所示之金融機構帳戶存摺、金融卡及密碼等物者，恐
    有利用所交付之帳戶存摺、金融卡及密碼等物，供為恐嚇不
    法犯行，然其主觀上有無將使用該帳戶存摺、金融卡及密碼
    等物所實施之恐嚇犯行，視為己身犯行之共同犯意聯絡，實
    非無疑。而本件既查無證據足資證明被告有共同恐嚇取財之
    犯意聯絡及行為分擔，自應認被告提供如附表一所示申辦之
    金融機構帳戶存摺、金融卡及密碼等物予不詳之成年擄鴿勒
    贖集團成員及其所屬之擄鴿勒贖集團成員使用之犯行，僅止
    於幫助恐嚇之犯意。是核被告戊○○所為，係犯刑法第30條
    第1項、第346條第1項幫助恐嚇取財既遂罪嫌。被告以一幫
    助行為，幫助擄鴿勒贖集團成員多次實行恐嚇取財犯行，為
    同種想像競合犯，請論以一罪。又按幫助犯係從犯，係從屬
    於正犯而成立，刑法上既無「共同幫助」之情，當亦無「幫
    助共同」可言，是被告所幫助之擄鴿勒贖集團成員間，就上
    開恐嚇取財犯行，縱有犯意聯絡及行為分擔，均為共同正犯
    ，亦無須將被告論以幫助共同恐嚇取財之必要，附此敘明。
    另被告為幫助犯，所為自較實際為恐嚇行為之擄鴿勒贖集團
    成員惡性為低，請依刑法第30條第2項之規定，按正犯之刑
    為減輕之。請審酌被告明知現今社會擄鴿勒贖集團猖獗，而
    擄鴿勒贖集團利用他人之帳戶存摺、金融卡及密碼等物隱匿
    身份，使警方追查不易之事時有耳聞，竟仍將如附表一所示
    之金融機構帳戶存摺、金融卡及密碼等物交付予擄鴿勒贖集
    團使用，使擄鴿勒贖集團得以順利於竊得賽鴿後，向如附表
    二所示告訴人甲○○等4人勒贖財物，以為尋回賽鴿之代價
    ，造成如附表二所示之告訴人甲○○等4人事後追索無門，
    犯罪之追查亦趨於複雜，所為危害社會秩序甚為重大，且本
    件被害金額共為2萬0,950元（含手續費150元），迄今均未
    獲清償，及其品行、犯罪手段、被告犯罪後否認犯行，難認
    為有悔意等情狀，予以量處適當之刑。至被告所申辦之如附
    表一所示之金融機構帳戶存摺、金融卡及密碼等物雖係供本
    件犯罪所用之物，且為被告所有，然既未扣案，亦非違禁物
    ，又該帳戶既已成為警示帳戶，應已遭該不法集團人員丟棄
    而滅失，爰不另行聲請宣告沒收，併予敘明。
三、依刑事訴訟法第251條第1項提起公訴。
        此    致
臺灣高雄地方法院
中    華    民    國    98    年    11    月    15    日
                                檢  察  官  丙  ○  ○
上正本證明與原本無異
中    華    民    國    98    年    11    月    30    日
                                書  記  官  吳  淑  芬
所犯法條：
中華民國刑法第30條第1項
幫助他人犯罪者，為從犯。雖他人不知幫助之情者，亦同。
刑法第346條
意圖為自己或第三人不法之所有，以恐嚇使人將本人或第三人之
物交付者，處6月以上5年以下有期徒刑，得併科1千元以下罰金
。
以前項方法得財產上不法之利益，或使第三人得之者，亦同。
前二項之未遂犯罰之。
附表一
┌──┬──────┬─────┬───┬──────┬──────────┬──────┬───┐
│編號│申辦日期    │金融機構名│戶名  │帳號        │交付擄鴿勒贖集團時間│證據        │備註  │
│    │            │稱        │      │            │地點與接洽對象      │            │      │
├──┼──────┼─────┼───┼──────┼──────────┼──────┼───┤
│ １ │98年6月12日 │楠梓後勁郵│戊○○│局號：      │1.時間：98年7月上旬 │中華郵政股份│被告黃│
│    │            │局        │      │000000-0號、│  之某日            │有限公司高雄│勝平於│
│    │            │          │      │帳號：      │2.地點：高雄市楠梓區│郵局98年9月 │98年6 │
│    │            │          │      │000000-0號  │  後勁中街132巷14弄1│23高營字第  │月12日│
│    │            │          │      │            │  號                │0000000000號│以遺失│
│    │            │          │      │            │3.代價：不詳        │函文暨所檢附│印鑑為│
│    │            │          │      │            │4.對象：不詳姓名之成│之之楠梓後勁│由申請│
│    │            │          │      │            │  年人男子          │郵局（局號：│更換印│
│    │            │          │      │            │                    │000000-0）第│鑑；於│
│    │            │          │      │            │                    │000000-0號存│同月30│
│    │            │          │      │            │                    │簿儲金戊○○│日申請│
│    │            │          │      │            │                    │帳戶立帳申請│補發副│
│    │            │          │      │            │                    │書影本及交易│本    │
│    │            │          │      │            │                    │詳情表各1份 │      │
│    │            │          │      │            │                    │（見警卷18至│      │
│    │            │          │      │            │                    │20頁）      │      │
└──┴──────┴─────┴───┴──────┴──────────┴──────┴───┘
附表二
┌──┬────┬───┬─────┬────────┬──────┬────────┬───┐
│編號│犯罪時間│被害人│恐嚇取財之│勒贖金額及匯入之│竊得之時間、│證據            │備註  │
│    │        │      │方法      │帳戶（新台幣）  │地點及鴿隻  │                │      │
├──┼────┼───┼─────┼────────┼──────┼────────┼───┤
│ １ │98年8月 │甲○○│撥打不詳之│1.楠梓郵局後勁郵│1.時間：不詳│1.證人即告訴人許│鴿隻已│
│    │24日上午│      │電話號碼  │  局戶名：戊○○│2.地點：不詳│  中庸於警詢中之│釋回  │
│    │10時21分│      │與左列之人│2.局號：000000-0│3.鴿隻：1隻 │  指訴（見警卷第│      │
│    │40秒許  │      │並恐嚇稱，│  號、帳號：    │            │  6至8頁98.10.9 │      │
│    │        │      │賽鴿在他手│  000000-0號    │            │  警詢筆錄）    │      │
│    │        │      │上要依指示│3.金額：4,400元 │            │2.國內匯款執據1 │      │
│    │        │      │匯款，否則│（含手續費30元）│            │  張（見警卷第21│      │
│    │        │      │要將賽鴿殺│                │            │  頁）          │      │
│    │        │      │害等語，致│                │            │                │      │
│    │        │      │被害人因心│                │            │                │      │
│    │        │      │生畏懼而依│                │            │                │      │
│    │        │      │指示至嘉義│                │            │                │      │
│    │        │      │竹崎郵局匯│                │            │                │      │
│    │        │      │款        │                │            │                │      │
├──┼────┼───┼─────┼────────┼──────┼────────┼───┤
│ ２ │98年8月 │丁○○│撥打不詳之│1.楠梓郵局後勁郵│同上        │1.證人即告訴人黃│鴿隻未│
│    │24日上午│      │電話號碼  │  局戶名：戊○○│            │  君榮於警詢中之│釋回  │
│    │11時20分│      │與左列之人│2.局號：000000-0│            │  指訴（見警卷第│      │
│    │05秒許  │      │並恐嚇稱，│  號、帳號：    │            │  9至11頁98.10.9│      │
│    │        │      │賽鴿在他手│  000000-0號    │            │  警詢筆錄）    │      │
│    │        │      │上要依指示│3.金額：6,000元 │            │2.國內匯款執據1 │      │
│    │        │      │匯款，否則│（含手續費30元）│            │  張（見警卷第22│      │
│    │        │      │要將賽鴿殺│                │            │  頁）          │      │
│    │        │      │害等語，致│                │            │                │      │
│    │        │      │被害人因心│                │            │                │      │
│    │        │      │生畏懼而依│                │            │                │      │
│    │        │      │指示至水上│                │            │                │      │
│    │        │      │中庄郵局匯│                │            │                │      │
│    │        │      │款        │                │            │                │      │
├──┼────┼───┼─────┼────────┼──────┼────────┼───┤
│ ３ │98年8月 │同上  │同上      │1.楠梓郵局後勁郵│同上        │1.證人即告訴人黃│同上  │
│    │26日上午│      │          │  局戶名：戊○○│            │  君榮於警詢中之│      │
│    │11時08分│      │          │2.局號：000000-0│            │  指訴（見警卷第│      │
│    │30秒許  │      │          │  號、帳號：    │            │  9至11頁98.10.9│      │
│    │        │      │          │  000000-0號    │            │  警詢筆錄）    │      │
│    │        │      │          │3.金額：2,200元 │            │2.國內匯款執據1 │      │
│    │        │      │          │（含手續費30元）│            │  張（見警卷第23│      │
│    │        │      │          │                │            │  頁）          │      │
├──┼────┼───┼─────┼────────┼──────┼────────┼───┤
│ ４ │98年8月 │乙○○│撥打不詳之│1.楠梓郵局後勁郵│同上        │1.證人即告訴人郭│鴿隻已│
│    │27日中午│      │電話號碼  │  局戶名：戊○○│            │  登富於警詢中之│釋回  │
│    │12時46分│      │與左列之人│2.局號：000000-0│            │  指訴（見警卷第│      │
│    │37秒許  │      │並恐嚇稱，│  號、帳號：    │            │  12至14頁98.9. │      │
│    │        │      │賽鴿在他手│  000000-0號    │            │  15警詢筆錄）  │      │
│    │        │      │上要依指示│3.金額：6,000元 │            │2.國內匯款執據1 │      │
│    │        │      │匯款，否則│（含手續費30元）│            │  張（見警卷第24│      │
│    │        │      │要將賽鴿殺│                │            │  頁）          │      │
│    │        │      │害等語，致│                │            │                │      │
│    │        │      │被害人因心│                │            │                │      │
│    │        │      │生畏懼而依│                │            │                │      │
│    │        │      │指示至嘉義│                │            │                │      │
│    │        │      │竹崎郵局匯│                │            │                │      │
│    │        │      │款        │                │            │                │      │
├──┼────┼───┼─────┼────────┼──────┼────────┼───┤
│ ５ │98年8月 │己○○│撥打不詳之│1.楠梓郵局後勁郵│同上        │1.證人即告訴人黃│同上  │
│    │27日下午│      │電話號碼  │  局戶名：戊○○│            │  鎮岳於警詢中之│      │
│    │14時22分│      │與左列之人│2.局號：000000-0│            │  指訴（見警卷第│      │
│    │04秒許  │      │並恐嚇稱，│  號、帳號：    │            │  15至17頁98.10.│      │
│    │        │      │賽鴿在他手│  000000-0號    │            │  9警詢筆錄）   │      │
│    │        │      │上要依指示│3.金額：2,200元 │            │2.國內匯款執據1 │      │
│    │        │      │匯款，否則│（含手續費30元）│            │  張（見警卷第25│      │
│    │        │      │要將賽鴿殺│                │            │  頁）          │      │
│    │        │      │害等語，致│                │            │                │      │
│    │        │      │被害人因心│                │            │                │      │
│    │        │      │生畏懼而依│                │            │                │      │
│    │        │      │指示至嘉義│                │            │                │      │
│    │        │      │保安郵局匯│                │            │                │      │
│    │        │      │款        │                │            │                │      │
├──┴────┴───┴─────┴────────┴──────┴────────┴───┤
│合計：2萬0,950元（含手續費150元）                                                           │
└──────────────────────────────────────────────┘


司法院資訊處製作；財團法人民間司法改革基金會備份。
